臺灣臺南地方法院臺南簡易庭民事判決
109年度南勞簡字第65號
原      告  追風企業股份有限公司

法定代理人  宋雲飛  
訴訟代理人  邱繼德  
被      告  莊秀貞  
訴訟代理人  魏宏儒律師(法扶律師)
上列當事人間請求返還不當得利事件，經本院於民國110年1月20
日言詞辯論終結，判決如下︰
    主  文
原告之訴及假執行之聲請均駁回。
訴訟費用由原告負擔。
    事實及理由
一、原告起訴主張：民國108年8月25日被告於台南新光三越百貨
    公司地下二樓追風冰上世界值班期間受傷，遂向原告申請職
    業災害補助，並謊稱其108年8月26日至109年3月31日止，因
    職災傷害不能上班，導致原告陷於錯誤而於以下期日給付被
    告下列金額之預付款紓困：108年11月4日匯款新臺幣（下同
    ）22,576元、108年11月15日匯款23,462元、108年12月16日
    匯款25,002元、109年1月15日匯款23,462元、109年2月17日
    匯款23,462元，共匯款117,964元（下稱系爭匯款117,964元
    ）。自原告匯款以來，多次要求被告提供無法工作之診斷證
    明，而被告屢屢承諾會提供證明予原告，然原告因信任被告
    遂待被告職災休養期結束後即109年4月1日，始再次向被告
    提及此事時，被告始於109年4月中旬提供醫生證明，惟於10
    9年5月14日原告收到被告向本院勞動法庭申請勞動調解通知
    書，始發現被告提供之診斷證明中，醫囑僅註明其「不宜搬
    重物」，而未達不能工作之情形（被告在原告公司擔任銷售
    員，其工作内容皆無須執行施力工作），108年11月至109年
    3月期間，被告應能上班而拒絕上班之行為，實屬被告於勞
    資契約上給付不能，原告依民法第412條第1項規定及民法第
    419條第2項向被告請求不當得利，須返還原告117,964元。
    另被告主張於109年4月30日離職當日任職滿3年，要求原告
    應補償任職滿3年規定之14天特別休假天數共10,780元，然
    協調委員會於協調會議上未維護原告利益，未告知原告正確
    特休規定資訊(被告需於109年5月1日才算任職滿三年），導
    致原告陷於被告已任職滿3年之錯誤給付不屬被告14天特別
    休假之補償10,780元，原告得依民法第179條後項規定向被
    告請求返還10,780元。並聲明：⒈被告應給付原告117,964元
    ，及自起訴狀繕本送達之翌日起至清償日止，按年息百分之
    五計算之利息。⒉原告願供擔保，請准宣告假執行 。
 二、被告答辯略以：被告曾受雇於原告公司，於106年5月1日到
     職，於109年4月30日離職。被告於108年8月25日於工作場
     所「台南新天地小西門」内地下二樓之「追風冰上世界溜
     冰」（台南市○○區○○路○段00000號）倉庫因推運溜冰鞋滑
     倒受傷，送郭綜合醫院急診，108年8月27日至屏東國仁醫
     院開刀，住院期間原告公司均未給付薪資及醫療費用。出
     院後仍需進行復診及休養。自被告發生職災以後原告公司
     即未給付薪資，被告遂於108年10月18日申請台南市政府勞
     工局進行勞資爭議調解，兩造並於108年11月6日成立調解
     ，約定兩造按月應給付薪資23,100元，被告應補償上開原
     告醫療期間之薪資損害及醫療費用，並應提撥自任職起勞
     工退休金至原告之勞工退休金專戶。109年3月後原告公司
     即不再給付上開款項，更未有補提撥勞工退休金。被告於1
     09年4月1日身體情況稍微復原，勉力返還職場工作，實則
     對於身體負擔仍重，又經原告公司處處刁難，甚至要求被
     告填具非於職場受傷之文書，為原告所拒絕，遂於4月30日
     離職。而向本院提起訴訟，請求職災補償等，於109年6月1
     8日案經本院109年南勞簡移調字第6號勞動調解成立，原告
     公司願給付被告104,347元。原告依據上開勞資爭議調解及
     本院勞動調解，本應為給付。被告自無不當得利可言。原
     告於108年11月至109年2月間給付之金額，係原告依約定應
     給付被告之薪資。至於原告稱特別休假未休之工資補償，
     被告確實有任職滿三年，且當時起訴請求金額為特休24天
     未休工資補償18,480元，經調解程序兩造雙方均有所讓步
     ，實則原告依據上開勞資爭議調解，尚有應給付薪資補償
     尚未給付，被告為使兩造雙方勞資糾紛及早結束，而有所
     退讓，兩造既就該工資補償金額成立調解，無論是原告或
     被告實均無於事後反悔之理。並聲明：⒈原告之訴駁回。⒉
     如受不利判決，請准供擔保免假執行。
三、本院之判斷：　
　㈠按主張不當得利請求權存在之當事人，對於不當得利請求權
    之成立要件應負舉證責任，即應證明他方係無法律上之原因
    而受利益，致其受有損害。如受利益人係因其給付而得利時
    ，所謂無法律上之原因，即指其給付欠缺給付之目的，故主
    張該項不當得利請求權存在之當事人，自應舉證證明其欠缺
    給付之目的，始符舉證責任分配之原則（最高法院99年度台
    上字第2019號民事裁判意旨參照）。次按不當得利所稱之「
    無法律上之原因」，係指欠缺給付目的而言。如給付係為一
    定目的而對他人之財產有所增益，此種給付目的通常係基於
    當事人間之合意，在客觀上即為給付行為之原因。是當事人
    間之給付若本於其等間之合意而為之，即難謂其給付為無法
    律上之原因（最高法院98年度台上字第1913號民事裁判意旨
    參照）。
　㈡經查：被告於108年10月18日，以被告為對造人，向社團法人
    中華民國勞動法推廣協會（下稱勞動推廣協會）申請勞資爭
    議調解，其主張略以：原告於106年5月1日開始任職於被告
    公司，任職期間被告未幫原告投保勞健保及6%勞退金均未提
    繳，原告於108年8月25日在被告公司倉庫滑倒受傷（下稱系
    爭職災），送郭綜合醫院急診，108年8月27日至屏東國仁醫
    院開刀，住院期間公司均未給付薪資及醫療費，請求原告給
    付23,100元等語，兩造嗣於108年11月6日在勞動推廣協會成
    立調解，調解內容為「原告同意給付被告薪資補償23,100元
    ，該金額待108年11月發薪日匯款至被告銀行帳戶；原告同
    意補提被告2年間6%勞退金至勞方專戶；被告檢附醫療單據
    向原告申請醫療費用補償。」（下稱系爭勞資爭議調解），
    原告於系爭勞資爭議調解成立前後以追風休閒行銷股份有限
    公司名義分別於108年11月4日匯款22,576元、108年11月15
    日匯款23,462元、108年12月16日匯款25,002元、109年1月1
    5日匯款23,462元、109年2月17日匯款23,462元，共匯款117
    ,964元。嗣被告又以原告於系爭勞資爭議調解成立後，僅於
    108年11月、12月及109年1月給付薪資，109年2月、3月後即
    不再給付，亦未補提撥被告之勞工退休金為由，向本院起訴
    請求原告給付被告109年2月、3月薪資46,200元、職災期間
    之醫療費用54,759元、特休未休工資補償18,480元、提繳勞
    工退休金至被告勞工退休金個人專戶38,808元等情，經本院
    於109年6月18日以本院109年度南勞簡移調字第6號達成調解
    ，調解內容為「相對人（即本件原告）願給付聲請人（即本
    件被告）104,347元（14天特休未休工資10,780元 、應提撥
    百分之六退休金38,808元、醫療給付54,759元），給付方式
    ：其中49,588元於109年7月15日前匯入聲請人帳戶；另其中
    54,759元如公司團體保險109年7月31日前未支付或給付款項
    不足54,759元，均由相對人給付，並匯入上開同一帳戶，如
    公司團體保險於109年7月31日始給付聲請人，聲請人應將受
    領之保險金交還相對人。」（下稱系爭勞動調解）等情，有
    原告提出匯款證明、勞動調解筆錄（調字卷第17頁、第21-2
    2頁）；被告提出社團法人中華民國勞動法推廣協會勞資爭
    議調解紀錄（調字卷第59-60頁）為證，並經本院調閱本院1
    09年度勞簡移調字第6號全卷查核屬實。
　㈢原告主張其因被告謊稱因系爭職災不能上班，導致限於錯誤
　　而給付被告系爭匯款117,964元，惟為被告所否認，並以前
　　揭情辭置辯，則依首開說明，原告自應就其所匯系爭匯款11
　　7,964元係無法律上之原因乙節，負舉證責任。經查：
　　⒈稱和解者，謂當事人約定，互相讓步，以終止爭執或防止
      爭執發生之契約；和解有使當事人所拋棄之權利消滅及使
      當事人取得和解契約所訂明權利之效力。民法第736條、
      第737條分別定有明文。次按審判上之和解，一經合法成
      立，其訴訟即歸於消滅，非證明和解本身有無效或得撤銷
      之原因，當事人自應絕對受和解之拘束，縱令事後發見可
      受利益裁判之證據，亦不得就同一事件更行主張（最高法
      院17年上字第4號民事判例意旨參照）。
　　⒉本件原告主張其受被告詐騙云云，雖提出仁愛醫院診斷證
      明書（調字卷第19頁）為證，惟原告系爭匯款117,964元
      ，係為履行兩造成立系爭勞資爭議調解內容所匯，依前開
      說明，其給付係本於兩造間之合意而為之，已難謂其給付
      為無法律上之原因。且依原告其係於系爭勞資爭議調解成
      立後，迄收受本院通知被告向本院申請勞動調解之通知書
      時，始發現被告提供之上開診斷證明書記載「不宜搬重物
      」等文字，則原告發見該證據顯在系爭勞資爭議調解成立
      之後，依前揭最高法院17年上字第4號民事判例意旨，仍
      應絕對受和解即系爭勞資爭議調解內容之拘束，而不得為
      翻異之主張。
　　⒊原告另又主張被告於109年4月30日離職當日尚未任職滿3年
      ，因系爭勞動調解當時調解委員未告知原告此訊息，致原
      告誤以為被告已經任職滿3年而與被告成立系爭勞動調解
      ，同意給付被告任職滿3年之14天特別休假工資10,780元
      ，就此部分被告亦受有不法利益云云，惟被告受雇於原告
      之起訖時間，衡情應為勞資雙方所明知，無待調解委員告
      知，原告以調解委員未告知此訊息為由，主張限於錯誤云
      云，尚不足採。
四、綜上所述，原告系爭匯款係本於兩造間系爭勞資爭議調解內
    容所為給付，尚非無法律上之原因，而系爭勞動調解內容原
    告同意給付予被告之14天特休未休工資10,780元，亦係原告
    本於調解契約應履行之義務，難認被告獲有不法利益。故原
    告本於不當得利之法律關係，請求被告應給付原告117,964
    元，及自起訴狀繕本送達翌日起至清償日止，按年息百分之
    五計算之利息，為無理由，應予駁回。其假執行之聲請，亦
    失所依附，併予駁回。
五、本件事證已臻明確，兩造其餘之攻擊防禦方法及訴訟資料，
    經本院斟酌後，認為均與本件判決結果不生影響，爰不一一
    論列，附此敘明。
六、訴訟費用負擔之依據：民事訴訟法第78條。　　
中    華    民    國   110    年     2    月     3    日
                  臺灣臺南地方法院簡易勞動法庭
                                  法  官  李杭倫
以上正本係照原本作成。
如不服本判決，應於送達後20日內，向本院提出上訴狀並表明上
訴理由，如於本判決宣示後送達前提起上訴者，應於判決送達後
20日內補提上訴理由書（須附繕本）。如委任律師提起上訴者，
應一併繳納上訴裁判費。
中　　華　　民　　國　　110 　年　　2 　　月　　4 　　日
                                  書記官  黃怡惠